臺灣桃園地方法院民事判決　　　　　　　 94年度重訴字第8號
原　　　告　丙○○
訴訟代理人　陳鄭權律師
複 代理 人　劉君豪律師
　　　　　　何豐行律師
被　　　告　甲○○
訴訟代理人　施竣中律師
複 代理 人　乙○○
上列當事人間履行契約事件，於民國94年11月17日辯論終結，本
院判決如下：
    主  文
被告應給付原告新台幣伍拾萬元，及自民國92年12月10日起至清
償日止，按週年利率5%計算之利息。
原告其餘之訴駁回。
訴訟費用由被告負擔三十分之一，餘由原告負擔。
本判決第一項原告得假執行，但被告如以新台幣伍拾萬元預供擔
保後，免為假執行。
原告其餘假執行之聲請駁回。
    事  實
甲、原告方面：
一、聲明：
  (一)先位聲明：
  1.被告應將坐落桃園縣平鎮市○○段東勢小段第630 地號（面
    積3,420 平方公尺）、630 之3 地號（面積3,420 平方公尺
    ）土地，於民國93年7 月15日設定最高限額新台幣（下同）
    1,500,000 元之抵押權登記塗銷，將所有權移轉登記予原告
    。
  2.被告應賠償原告500,000 元，及自起訴狀繕本送達被告之翌
    日起至清償日止，按週年利率5%計算之利息。
  3.前項聲明，原告願供擔保請准宣告假執行。
  (二)備位聲明：
  1.被告應返還原告500,000 元，及自民國92年12月10日起至清
    償日止，按週年利率5%計算之利息。
  2.被告應賠償原告500,000 元，及自起訴狀繕本送達被告翌日
    起至清償日止，按週年利率5%計算之利息。
  3.原告願供擔保請准宣告假執行。
二、陳述：
  (一)兩造於民國92年11月12日就坐落桃園縣平鎮市○○段東勢小
    段第630 地號（面積3,420 平方公尺）、630 之3 地號（面
    積3,420 平方公尺）土地（下稱本件土地）簽訂買賣契約（
    下稱本件契約），價金為9,800,000 元，原告於簽約時即交
    付發票日為92年12月10日，票據號碼0000000 ，面額500,00
    0 元之支票乙紙與被告做為簽約金，該支票已經兌現在案，
    本件土地亦已交給原告使用。詎原告將其餘價金備妥，欲與
    被告洽談後續給付價金及協商交付土地所有權狀、印鑑證明
    等相關資料以便辦理土地所有權移轉登記事宜時，被告卻避
    不見面，且聽聞被告已將本件土地賣予他人，是被告已構成
    債務不履行，原告於93年11月2 日、同年12月9 日以律師函
    通知被告應依約履行，惟被告置之不理，爰依本件契約之法
    律關係，請求被告將本件土地所有權移轉登記予原告。又雙
    方簽訂本件契約時，本件土地上只設定一筆最高限額4,800,
    000 元抵押權，豈料被告竟於93年7 月15日又設定最高限額
    1,500,000 元抵押權，上開設定抵押權顯在本件契約簽訂之
    後，故被告應塗銷抵押權登記後，履行移轉本件土地所有權
    予原告。又原告於被告交付本件土地後，即在土地上之房屋
    裝潢置物，詎被告意圖毀約，乘原告不在家時侵入屋內，搬
    出屋內物品而丟棄，更將房屋拆毀，原告發現後，乃買入二
    只貨櫃屋擺放現場，並放置家具，詎被告竟將貨櫃屋偷走，
    故原告依侵權行為之法律關係，訴請被告賠償原告所受損害
    500,000 元，爰請求判決如先位聲明所示。
  (二)被告雖於93年10月28日以律師函表示撤銷出賣本件土地之意
    思表示，或解除本件契約，但該信函所述內容背離事實，故
    不生效力；如認本件契約已解除，被告應將所收受之簽約金
    500,000 元返還原告。又因被告損害原告放置在本件土地上
    之貨櫃屋及其內物品，故一併請求賠償500,000 元，爰請求
    判決如備位聲明所示。
三、證據：提出本件契約書、現金支出傳票、合作金庫銀行支票
    、律師函、存證信函等影本各一件、土地登記謄本二件為證
    。
乙、被告方面：
一、聲明：原告之訴及假執行之聲請均駁回；如受不利判決，願
    供擔保請准宣告免為假執行。
二、陳述：
  (一)原告先位聲明第二項與備位聲明第二項所示之聲明，及請求
    權基礎、原因事實關係均相同，並非互相排斥，與所謂訴之
    預備合併，乃指不能並存之二個聲明之要件不符，故原告上
    開聲明不符預備之訴之要件，應予駁回。
  (二)本件契約價金為9,800,000 元，除簽約金外，分五期付款，
    原告於簽約時僅付500,000 元，另外交付第一商業銀行吉成
    分行面額2,500,000 元支票一張，詎被告遵期提示上開2,50
    0,000 元之支票卻遭退票，其後多次催討，均無結果，被告
    遂於93年7 月8 日以存證信函解除本件契約。被告為求慎重
    ，再於同年10月22日以信函限期催告原告給付餘款9,300,00
    0 元，原告仍不聞不問，迄今亦未支付任何價金，故被告又
    於同年10月28日發函解除契約，是本件契約既已解除，其後
    原告雖以信函表示願意購買，已無任何拘束力。
  (三)本件土地上房屋，並非本件契約之買賣標的，此觀契約第9
    條約定：買方（指原告）若向賣方購買房屋時須補貼貳拾萬
    元。得以證明，是房屋所有權既屬被告，被告將其拆毀，原
    告自無任何權利受損之可言。再原告稱被告將其物品丟棄，
    更屬無稽，蓋原告之物品是由原告之員工將其搬離。至原告
    稱有貨櫃屋被損害云云，然原告並未舉證證明貨櫃之存在、
    貨櫃屋之來源、型號、價值、使用年限、何人所有，及何人
    同意放置該處、何時遺失等相關事項，且與被告有何因果關
    係之存在，僅空言主張，自難採信。
  (四)原告訴之聲明第1 項塗銷抵押權之請求，被告根本不是抵押
    權人如何塗銷？是原告上開請求難謂適法，何況上開抵押權
    ，業經被告清償已不存在，又何須塗銷？系爭買賣契約已經
    解除不存在，原告依買賣契約為先位聲明第1 項請求，自失
    所依據，應予駁回。
  (五)解除契約後當事人有回復原狀之義務，民法第259 條雖有規
    定，但民法第260 條規定，解除權之行使不妨礙損害賠償之
    請求，原告違反本件契約之約定，經被告解除契約，故原告
    依民法第231 條第1 項規定，應負損害賠償責任（遲延利息
    依週年利率5%計算），又依本件契約第8 條約定，93年5 月
    31日前，原告應負責代為清償被告向平鎮農會貸款4,000,00
    0 元之本金，因原告遲延給付，致被告無法如期清償，所支
    付之貸款利息，自應由原告負擔，故被告自得請求原告給付
    詳如附表所示之損害金（計算至被告解除契約意思表示送達
    原告之時即93年10月28日止），並依民法第334 條規定，於
    原告請求之範圍內，主張抵銷。
三、證據：買賣契約書、支票及退票理由單、報紙分類廣告、民
    事判決資料、93年10月22日、93年10月28日律師函及回執證
    明、平鎮新勢郵局第64號存證信函、被告支付銀行貸款利息
    之銀行存摺資料、土地登記謄本等影本各一份為證，並請求
    訊問證人邱德光、林金祥。
    理  由
一、原告主張先位聲明一被告應將本件土地上於93年7 月15日所
    設定之最高限額1,500,000 元抵押權塗銷，並將所有權移轉
    登記予原告；備位聲明一被告應返還原告500,000 元及自92
    年12月10日起至清償日止，按週年利率5%計算之利息。因上
    開兩項聲明係不能併存，自符預備之訴之要件，應予允許，
    至原告先後位聲明二被告應賠償原告500,000 元及法定遲延
    利息部分，雖其請求內容相同，不符預備之訴之要件，但可
    視為單一之訴之聲明，並不因此影響上開合法預備之訴，是
    被告辯稱應以此駁回原告之訴，要不足採。
二、兩造於92年11月12日簽訂本件契約，原告以總價9,800,000
    元購買本件土地，原告亦已交付500,000 元簽約金，被告亦
    將本件土地交給原告使用，買賣之餘款9,300,000 元則尚未
    給付等情，有不動產買賣合約書、現金支出傳票、土地登記
    謄本等影本在卷可稽，被告對此亦不爭執，堪認為真。
三、原告主張伊支付簽約金500,000 元後，欲與被告洽談支付其
    餘價金及協商辦理所有權移轉登記事宜時，被告卻拒絕辦理
    所有權移轉登記，原告於93年11月2 日、同年12月9 日以信
    函通知被告履約，被告亦置之不理，故依本件契約之法律關
    係，請求被告塗銷抵押權設定及將所有權移轉予原告，如認
    本件契約已解除，被告應返還500,000 元簽約金及賠償原告
    之貨櫃屋等物品遭竊所受500,000 元之損害。被告則以原告
    除支付500,000 元簽約金外，其餘價金均未支付，屢經催告
    給付價金均無結果，故被告乃解除契約，因此原告不得請求
    移轉所有權，且原告就其所稱物品遭竊一事，並未舉證以實
    其說，請求損害賠償自不可採等語置辯。是本件兩造之爭執
    點為(一)本件契約是否已解除？原告可否請求移轉本件土地所
    有權登記或請求返還簽約金？(二)原告有無物品遭竊或丟棄致
    受有損害，可否向被告請求賠償？
四、原告主張已付簽約金500,000 元，被告有義務應移轉土地所
    有權予原告，而被告則以本件契約已解除為辯。查：
  (一)依本件契約書之記載，除買賣當事人、買賣標的物、價金及
    給付價金之方式有詳細約定外，未見有被告須先移轉本件土
    地所有權予原告之約定；再就本件契約約定買賣價金之給付
    方式為：「……二買賣價金：玖佰捌拾萬元。三簽約金：伍
    拾萬元正，92年12月10日支票。四第一期款：壹佰萬元正，
    93年1 月31日付。五第二期款：壹佰萬元正，93年2 月28日
    付。六第三期款：93年3 月31日付壹佰萬元正。七第四期款
    ：93年4 月30日付壹佰萬元。八第五期款：93年5 月31日付
    壹佰參拾萬元（含平鎮農會貸款肆佰萬元）。」有土地買賣
    契約書在卷可稽，是依上開約定，原告除簽約金外，尚須按
    約定日期支付另外五期價金與被告；惟原告自承迄今僅支付
    被告500,000 元簽約金，其餘9,300,000 元價金仍未給付。
  (二)按給付有確定期限者，債務人自期限屆滿時起，負遲延責任
    ；給付無確定期限者，債務人於債權人得請求給付時，經其
    催告而未為給付，自受催告時起，負遲延責任；前項催告定
    有期限者，債務人自期限屆滿時起負遲延責任。再契約當事
    人之一方遲延給付者，他方得定相當期限，催告其履行，如
    於期限內不履行時，得解除其契約。民法第229 條、第254
    條分別定有明文。原告就其餘9,300,000 元價金至今仍未給
    付被告，已見前述，被告因原告遲未給付其餘價金，先後於
    93年7 月8 日、同年10月22日以存證信函催告原告應依約給
    付價金，未見原告履行後，乃於同年10月28日解除本件契約
    等情，有存證信函、律師函及回執證明等在卷可查，原告對
    此亦不爭執，則原告既未就有何不可歸責於已之事由致遲延
    給付之情事，舉證證明，從而被告主張本件契約已經解除，
    自屬可採。雖原告稱伊已於93年11月2 日以信函催告履行移
    轉所有權登記，被告仍未依約履行，是被告有遲延給付之情
    事云云；惟被告己於93年10月28日解除本件契約，則原告事
    後再為催告，自不生效力甚明。是本件契約既已解除，原告
    本於買賣關係請求被告塗銷最高限額1,500,000 元抵押權設
    定及辦理所有權移轉登記，即於法無據，不應准許。
  (三)惟契約解除時，當事人雙方應回復原狀，其受領之給付為金
    錢者，應附加自受領時起之利息償還之。再應付利息之債務
    ，其利率未經約定，亦無法律可據者，週年利率為5%。民法
    第259 條第2 款、第203 條定有明文。本件契約業經被告解
    除，則兩造間之買賣關係即因之消滅，依上開法律規定，契
    約解除後，雙方互負回復原狀之義務，由他方所受領之給付
    物應返還之；被告已受領原告給付之簽約金500,000 元，故
    原告備位聲明請求被告返還500,000 元，及自被告受領之時
    即92年12月10日起至清償日止，按週年利率5%計算之利息，
    為有理由，應予准許。
  (四)雖被告辯稱因原告未按時給付價金，致伊原來向銀行貸款應
    繳納之款項未能繳納，因此增加支付貸款利息云云，惟被告
    對此均未舉證以實其說，故其主張以其所受損害抵銷原告請
    求返還之價金，即非可採。
五、因故意或過失，不法侵害他人之權利者，負損害賠償責任；
    故意以背於善良風俗之方法，加損害於他人者亦同。民法第
    184 條第1 項定有明文，惟侵權行為損害賠償之請求權，除
    須有損害之發生，及有責任原因之事實外，並以二者之間有
    相當因果關係為其成立要件，故侵權行為賠償損害之訴訟，
    原告須先就上述成立要件為相當之證明，始能謂其請求權存
    在。原告主張被告將本件土地交付後，原告即在土地上之房
    屋內裝潢置物，詎被告竟乘原告不在家時侵入屋內，搬出屋
    內物品（即原告附件一所列沙發、木製少發、電視櫃、辦公
    桌、椅子、鐵櫃、衣服、襯衫、貨櫃、床組、蒸餾飲水機、
    辦公用品、文件、書類及紀念品。），並將房屋拆毀，其後
    原告放置之貨櫃屋亦遭竊走，致其受有500,000 元損害云云
    。惟查：
  (一)原告主張土地上房屋遭被告損毀一事，未見原告舉證以充其
    實，已難採信；縱認本件土地上原有房屋存在，亦因房屋不
    屬於本件契約買賣之標的（見本件契約書之記載），原告自
    未取得房屋所有權，則被告將其拆毀，原告亦無權利受損之
    可言，故原告此部分之主張顯不可採。
  (二)原告又稱被告將其放置屋內之物品丟棄，應賠償其所受損害
    云云；惟此已為被告所否認，且證人即原告先前之員工邱德
    光到庭證稱：「（問：這些東西證人是否看過？〔指原告所
    稱之物品〕這些東西是受何人指示載回？何時載回？）答：
    我看過這些東西，除了飲水機及貨櫃外，其他都有看過。當
    時我在原告的公司當副總經理，是由原告授權我處理，我把
    這些東西載到龍潭鄉○○路○ 段25弄14號原告的房子那裡，
    那是透天厝。（問：何時載去？）答：民國93年7 、8 月間
    。裡面的衣服與襯衫是原告要我搬到我的車上載去板橋。當
    時在現場沒有貨櫃。（問：是否知道被告有叫人到現場搬東
    西？）答：我不知道，是原告叫我搬的。」（見本院94年9
    月20日言詞辯論期日筆錄），而證人林金祥亦到庭證稱：「
    （這些東西證人是否看過？這些東西是受何人指示載回？何
    時載回？）答：我有看過這些東西，除了貨櫃外，其他的大
    概都有。這些東西我載去中原路1 段25弄14號原告房子。是
    在93年8 、9 月間載的，確切時間不大記得。東西是副總與
    原告叫我載過去的。我是用公司的車子載去的。（問：有無
    看過貨櫃？）答：沒有看過。」（見同上筆錄），可知原告
    之物品是由原告先前之員工將其搬離，與被告無涉。至原告
    主張在本件土地上之貨櫃屋遭竊受有損害云云；然原告並未
    舉證證明確有貨櫃屋之存在，及貨櫃屋之遺失與被告有何因
    果關係，況上開證人均已證稱在本件土地上未見到有貨櫃屋
    之存在，故原告空言主張，自難採信。
  (三)是原告主張依民法侵權行為損害賠償之法律關係，請求被告
    賠償其物品所受損害500,000 元，亦屬無據，應予駁回。
六、綜上所述，原告主張依本件契約之法律關係，先位聲明請求
    被告將本件土地上於93年7 月15日所設定最高限額1,500,00
    0 元抵押權塗銷，並將所有權移轉登記予原告，因本件契約
    已經被告解除，故原告此部分主張即不可採；惟原告主張依
    解除契約回復原狀之法律關係，備位聲明請求被告返還500,
    000 元，及自92年12月10日起至清償日止，按週年利率5%計
    算之利息，為有理由，應予准許；至原告主張依侵權行為損
    害賠償之法律關係，請求被告賠償500,000 元部分，因原告
    未能舉證證明，故此部分之請求，亦無理由，應予駁回。
七、就原告勝訴部分，因所命被告給付之金額未逾新台幣50萬元
    ，依民事訴訟法第389 條第1 項第5 款規定，法院應依職權
    宣告原告得假執行；惟被告已陳明就其敗訴部分願供擔保，
    聲請宣告免為假執行，經核並無不合，爰酌定相當之擔保金
    額，併准許之；至原告敗訴部分，其假執行之聲請即失所附
    麗，應予駁回。
八、兩造其餘攻擊防禦方法及其他未經援用之證據，經本院斟酌
    後，均對本件判決之結果無影響，故無一一論述之必要。
九、結論：原告之訴為一部分有理由，一部無理由，依民事訴訟
    法79條、第389 條第1 項第5 款、第392 條第2 項，判決如
    主文。
中　　華　　民　　國　　94　　年　　12　　月　　 1　　日
                  民事第三庭    法　官　潘進柳
以上正本係照原本作成
如對本判決上訴，須於判決送達後20日內向本院提出上訴狀
中　　華　　民　　國　　94　　年　　12　　月　　 1　　日
                            書記官　李麗娟
